最高法院刑事判決　　　　　　一○○年度台上字第一○二三號
上　訴　人　台灣高等法院台中分院檢察署檢察官　
上　訴　人　
即　被　告　施榮隆
選任辯護人　曹宗彝律師
上列上訴人等因被告強盜未遂等罪案件，不服台灣高等法院台中
分院中華民國九十九年十二月八日第二審判決（九十九年度上訴
字第一七六六號，起訴案號：台灣台中地方法院檢察署七十八年
度少連偵字第一一號），提起上訴，本院判決如下：
    主  文
上訴駁回。
    理  由
按刑事訴訟法第三百七十七條規定，上訴於第三審法院，非以判
決違背法令為理由，不得為之。是提起第三審上訴，應以原判決
違背法令為理由，係屬法定要件。如果上訴理由書狀並未依據卷
內訴訟資料，具體指摘原判決不適用何種法則或如何適用不當，
或所指摘原判決違法情事，顯與法律規定得為第三審上訴理由之
違法情形，不相適合時，均應認其上訴為違背法律上之程式，予
以駁回。茲分述如下：
一、加重強盜未遂部分：
本件上訴人即被告施榮隆上訴意旨略稱：(一)本件共同正犯林○仁
、劉○華、張明堯之供述，林○仁對被告服務證上照片之指認，
均屬共犯之自白，性質上仍屬被告之自白，依法不得作為有罪判
決之唯一證據，自仍須補強證據，察其是否與事實相符。查被害
人陳水旺雖供稱有遭持刀強盜之事實，然均未提及被告參與情事
，且證稱本案僅有三位歹徒（指持刀砍人之林○仁、童○榮及張
明堯）等情。又林○仁、童○榮掉落現場之眼鏡、鑰匙、藍波刀
套，童○榮交出之開山刀二支，均與被告並無關聯。至林○仁對
被告服務證上照片之指認，亦係共犯供述之一部分，自非獨立之
補強證據。又當時警方僅以被告一人之照片供其指認，已屬誘導
，林○仁之指認即有瑕疵，更無證據效果，均無從補強共犯之指
證。原判決僅以共犯之自白為本件有罪判決之唯一依據，有違刑
事訴訟法第一百五十六條第二項規定。(二)原審事實認定本件共同
正犯為五人，且被告在停車場等候等情，核與林○仁於台灣台中
地方法院少年法庭調查時所供共同正犯為四人，被告有至銀樓行
搶云云不符，顯有判決理由矛盾之違法。(三)林○仁歷次所供多有
矛盾，且童○榮亦自陳共同正犯間有互相推諉之情形。原審既認
定童○榮、劉○華就被告被訴殺人部分之供述矛盾，且與客觀事
實不符，而未予採信，卻對共同正犯就被告強盜部分不利於被告
之供述，認為可採，未詳加說明理由，亦有判決不備理由之違誤
云云。
惟查，原判決依憑被害人陳水旺、證人楊滄隆之證詞、證人林○
仁、劉○華、張明堯之部分證詞，陳水旺之診斷書，扣案之眼鏡
、鑰匙、藍波刀套、開山刀、被告之服務證，台灣高等法院被告
（施榮隆）前案紀錄表等證據，資以認定被告有原判決事實所記
載之犯罪事實，因而撤銷第一審關於加重強盜未遂部分之科刑判
決，改判論處被告成年人與少年結夥三人以上攜帶兇器強盜未遂
罪刑（處有期徒刑四年），已詳述其所依憑之證據及認定之理由
。對於被告辯稱：伊未去銀樓，亦不認識林○仁等人，伊只認識
楊滄隆之姪子，不知其姓名，後來楊滄隆之姪子與二、三個朋友
至伊在進化路之住處借錢，伊拿了新台幣二、三千元借他們，後
來又要來借錢，伊未出借，事後即未再見到他們。事後聽楊滄隆
說他姪子為了拿東西賣伊，而與朋友去殺人。楊滄隆事後介紹陳
正義與伊認識，叫伊帶其姪子到大陸做生意避風頭，後來楊滄隆
之姪子不去，伊另案詐欺罪被判處罪刑確定要服刑，就與陳正義
去大陸未歸，林○仁、張明堯、童○榮、劉○華是將刑責推給伊
，且縱認伊有強盜犯意，亦屬尚未著手之預備階段云云。經綜合
調查證據之結果，認係卸責之詞，不足採信，分別在判決理由內
詳予指駁，並說明其證據取捨及判斷之理由。且敘明：(1)本件已
經林○仁於台灣台中地方法院少年法庭調查時供述甚詳，核與劉
○華、張明堯於警詢、偵察及審理中所供相符，並經被害人陳水
旺指述明確，且有陳水旺之診斷書、被告之服務證，林○仁、童
○榮掉落現場之眼鏡、鑰匙、藍波刀套，童○榮所交出之開山刀
可稽，堪以採信。(2)張明堯、林○仁於原審均證稱除其二人及童
○榮、劉○華外，「尚有一名共犯參與本強盜犯行」，雖其等均
未指明被告參與本件強盜犯行，甚至指稱只有四人到現場云云。
然其等作證時距本案已有二十餘年，記憶難免有所模糊，此由其
等對本案之細節，均以「忘記了」、「沒有印象」作答即可明暸
。且其等均已遭判處罪刑確定，並經執行完畢，自有可能念及舊
誼，假藉時隔已久記憶模糊，而故為迴護被告之詞，自不足為被
告有利之認定。況林○仁於原審亦證稱：當時參與的人還有一個
成年人姓施，但我不知道他的全名，當時有指認被告之服務證，
劉○華介紹說姓施之人是其舅舅或叔叔云云，足認林○仁前開所
述屬實等語甚詳。原判決所為論述，核與卷證資料相符，從形式
上觀察，並無足以影響判決結果之違背法令之情形。按：認事採
證、證據之取捨及證據證明力之判斷，俱屬事實審法院之職權，
苟無違背證據法則，自不能指為違法。證人供述之證據前後縱有
差異，事實審法院依憑證人前後之供述證據，斟酌其他證據，本
於經驗法則及論理法則，取其認為真實之一部，作為判斷之證據
，自屬合法。本件原審綜合被害人陳水旺、證人楊滄隆之證詞、
證人林○仁、劉○華、張明堯之部分證詞，陳水旺之診斷書，扣
案之眼鏡、鑰匙、藍波刀套、開山刀、被告之服務證，據此認定
上訴人有本件之犯罪事實。對於被告之辯解，認不足採，已分別
在判決內詳述其認事採證、證據取捨及判斷之理由，核與證據法
則無違，為其職權之適法行使，自不能指為違法。本件原判決理
由已敘明張明堯、林○仁於原審仍證稱：本件尚有一名姓施之共
犯參與犯行，而楊滄隆亦證稱劉○華係伊姪子，自小與被告認識
，並未介紹人幫被告偷渡大陸各云云，而被告在本案通緝前已另
因案判處罪刑確定，遭執行通緝在案，顯然被告所辯伊因詐欺案
件須服刑始去大陸云云，並不可採。又林○仁、張明堯、劉○華
證稱被告參與本件加重強盜未遂犯行等情，與陳水旺指述相符，
亦有眼鏡、鑰匙、藍波刀套、開山刀、被告之服務證可稽，已足
以補強共同正犯之證述，於法並無不合。原判決對林○仁等共同
正犯間證述不合之處，雖漏未說明其取捨之理由，稍有微疵，然
原判決既已綜合全案事證，認定被告有本件加重強盜未遂犯行，
當然排除上開證人其餘不符之證詞，原判決漏未說明其併為不可
採之理由，尚不足以動搖原判決認定之犯罪事實，於判決自不生
影響。至原判決另以童○榮、劉○華證稱被告有無當場喊殺等情
，並不一致，又無其他證人聽聞被告喊殺，自有可疑，尚難證明
被告有喊殺，而具殺人之犯意聯絡。此與共同正犯就被告加重強
盜未遂部分不利於被告之供述，認為可採，並無矛盾。上訴人即
被告上訴意旨所指各節，置原判決已說明之事項或屬原審採證認
事職權之適法行使，任意指摘，核與法律規定得為第三審上訴理
由之違法情形，不相適合，應認被告之上訴違背法律上之程式，
予以駁回。
二、被訴殺人未遂部分：
本件原判決以公訴意旨略以：被告另因其等強盜上揭銀樓不成，
見銀樓老闆陳水旺衝出店外，邊跑邊喊救命，因恐事跡敗露，竟
在旁喊殺，並由林○仁等持刀追殺陳水旺，致陳水旺因此受有頭
頂部撕裂傷、右手撕裂傷、左手臂撕裂傷，因及時送醫救治而倖
免於難，因認被告亦涉犯刑法第二百七十一條第一、二項之殺人
未遂罪嫌等語。經審理結果，認不能證明被告犯罪，因而撤銷第
一審關於此部分之科刑判決，改判諭知被告無罪，已依據卷內資
料詳予說明其證據取捨及判斷之理由。從形式上觀察，並無足以
影響判決結果之違背法令之情形。檢察官上訴意旨略以：(一)本件
由被告提議強盜，並準備開山刀、藍波刀為作案工具，亦至現場
在停車場守候，且童○榮、劉○華證稱被告喊殺之情節，亦無二
致，原判決未說明有何矛盾之處，有判決理由不備之違法。(二)被
害人陳水旺突遭殺害，難以期待聽聞現場有無人喊殺，張明堯、
林○仁證述與事實不符，應係避重就輕或記憶模糊所致，並非確
認被告並無喊殺。原判決認定被害人及張明堯、林○仁均未聽聞
被告喊殺，自屬理由不備。(三)被告居於主導地位，復提供銳利之
犯罪工具，且在現場，眼見童○榮等人下手砍殺手無寸鐵之被害
人時，竟無任何排除或阻止之舉動，足認其對殺人之結果有不確
定之故意。原審未詳予勾稽，遽為被告被訴殺人未遂部分無罪之
判決，自有理由不備之違誤等語。按：證據取捨及證據證明力之
判斷，乃事實審法院職權之行使，其對證據取捨及證據證明力之
判斷，苟係基於吾人日常生活之經驗，未違背客觀上應認為確實
之定則，並已敘述其何以為此一判斷之理由者，即不能任意指為
違法。查原判決說明：童○榮、劉○華證稱被告有無當場喊殺之
情節，並不一致，且童○榮證稱：被告距我們約二十公尺，他叫
我們並喊殺云云，兩人相隔達二十公尺，如被告確有喊殺，音量
自當不小，被害人應亦會聽見，惟被害人從未證稱聽聞被告喊殺
，而張明堯、林○仁亦未曾供稱被告喊殺，自難僅以童○榮、劉
○華未盡相符之供述，遽認被告有喊殺，而具殺人之犯意聯絡等
情。以被告與童○榮等係商議強盜銀樓，當時被害人正拉下鐵門
準備打烊，而童○榮等亦正要衝入店內，被害人乃推開林○仁衝
出店外，事出突然，被告雖在停車處守候，然是否亦有殺人之犯
意聯絡，除共同正犯之證述外，尚須補強證據佐證。原判決謂此
部分尚乏足以補強童○榮、劉○華未盡相符供述之補強證據，尚
屬不能證明，所為論述，核與經驗、論理法則無違，要屬原審證
據取捨及判斷職權之適法行使，並無檢察官上訴意旨所指之違背
證據法則。檢察官上訴意旨置原判決已說明之事項或屬原審取捨
證據及證據證明力判斷職權之適法行使，任意指摘，或就同一證
據資料為相異之評價，均難謂為適法之上訴第三審理由。應認檢
察官之上訴違背法律上之程式，予以駁回。
據上論結，應依刑事訴訟法第三百九十五條前段，判決如主文。
中    華    民    國  一○○  年    三    月    三    日
                      最高法院刑事第十庭
                          審判長法官  黃  一  鑫  
                                法官  張  春  福  
                                法官  林  勤  純  
                                法官  陳  國  文  
                                法官  宋  明  中  
本件正本證明與原本無異
                                      書  記  官  
中    華    民    國  一○○  年    三    月    十    日
                                                      Q